臺灣高等法院刑事判決
110年度原交上易字第16號
上  訴  人  
即  被  告  黃昱任


上列上訴人因公共危險案件，不服臺灣宜蘭地方法院110年度原
交易字第8號，中華民國110年11月18日第一審判決（起訴案號：
臺灣宜蘭地方檢察署110年度偵字第6474號），提起上訴，本院
判決如下：
    主  文
上訴駁回。                                              
    理  由
一、依刑事訴訟法第350條、第361條、第362條、第367條規定，
    不服地方法院之第一審判決而上訴者，須提出上訴書狀，並
    應敘明具體理由，為上訴必備之程式；其所提出之書狀未敘
    述上訴理由，或僅曾以言詞陳述上訴理由者，均應於上訴期
    間屆滿後20日內補提理由書於第一審法院。第一審法院經形
    式審查，認逾期未補提上訴理由者，應定期間先命補正；逾
    期未補正者，為上訴不合法律上之程式，應以裁定駁回。倘
    已提出上訴理由，但所提非屬具體理由者，則由第二審法院
    以上訴不合法律上之程式，判決駁回。所謂具體理由，就修
    法過程以觀，原草案為：「依前項規定提起上訴者，其上訴
    書狀應敘述理由，並引用卷內訴訟資料，具體指摘原審判決
    不當或違法之事實。其以新事實或新證據為上訴理由者，應
    具體記載足以影響判決結果之理由。」嗣經修正通過僅保留
    「上訴書狀應敘述具體理由」之文字，其餘則刪除，故所稱
    「具體理由」，並不以其書狀應引用卷內訴訟資料，具體指
    摘原審判決不當或違法之事實，亦不以於以新事實或新證據
    為上訴理由時，應具體記載足以影響判決結果之情形為必要
    。但上訴之目的，既在請求第二審法院撤銷或變更第一審之
    判決，所稱「具體」，當係抽象、空泛之反面，若僅泛言原
    判決認事用法不當、採證違法或判決不公、量刑過重等空詞
    ，而無實際論述內容，即無具體可言。從而，上開法條規定
    上訴應敘述具體理由，係指須就不服判決之理由為具體之敘
    述而非空泛之指摘而言。是以上訴人之上訴書狀或補提之上
    訴理由書，雖有敘述上訴理由，惟並未具體敘述第一審判決
    有上述違法、不當情形，其所為上訴，即不符合上訴之法定
    要件。
二、上訴人即被告(下稱被告)黃昱任上訴意旨略以：被告前有5
    次酒駕涉犯公共危險案件經法院判處罪刑執行完畢，本次為
    被告第6次酒後駕車遭查獲，然此6次均未曾因酒後駕車而生
    肇事之具體危險，足見被告所生危害尚非至鉅。被告為本案
    犯行後，已徹底悔悟，願做戒癮治療，被告未婚，有1名6歲
    女兒需要撫養，倘入監服刑7個月，不只工作不保，女兒亦
    將寄人籬下，原審判處有期徒刑7月實嫌過重，為此提起上
    訴等語。　
三、經查：本件原判決依憑被告於警詢、偵訊及原審中之自白、
    桃園市政府警察局酒後駕車當事人酒精測定紀錄表、酒精測
    定紀錄表、宜蘭縣○○○○○○○○○道路○○○○○○○○○○○○○號查詢機車
    駕駛人資料、車輛詳細資料報表等證據，認定被告係犯刑法
    第185條之3第1項第1款之吐氣所含酒精濃度達每公升0.25毫
    克以上而駕駛動力交通工具罪；並說明：被告前於104年間
    因酒後駕車之公共危險案件，經臺灣花蓮地方法院104年度
    原花交簡字第324號、104年度原花交簡字第371號各判決判
    處有期徒刑3月、3月確定，前開2案件嗣經臺灣花蓮地方法
    院104年度聲字第550號裁定定應執行有期徒刑5月，於105年
    11月18日執行完畢；又於107年間因酒後駕車之公共危險案
    件，經原審法院107年度原交簡字第65號判決判處有期徒刑5
    月確定，於108年1月14日執行完畢；復於109年間因酒後駕
    車之公共危險案件，經原審法院109年度原交簡字第37號判
    決判處有期徒刑6月確定，於110年4月30日執行完畢，其受
    徒刑執行完畢後，於5年以內故意再犯本件有期徒刑以上之
    罪，認其未生警惕、刑罰反應力薄弱，應依刑法第47條第1
    項累犯規定加重其刑。復審酌其已有5次酒後不能安全駕駛
    經法院科刑之紀錄，素行不佳，應知悉超量飲酒會導致對週
    遭事物之辨識及反應能力薄弱，若騎乘機車上路對往來之公
    眾及自身皆具有高度危險性，仍於服用酒類後貿然騎乘機車
    行駛於道路，其經測得之酒精濃度為每公升0.25毫克，其心
    存僥倖，任意觸法，幸即時為警攔查而未釀成車禍事故之實
    害，及犯後坦承犯行、智識程度、未婚，有1個6歲女兒需扶
    養，目前從事園藝工作，月收入約新臺幣3萬5千元等一切情
    狀，量處被告有期徒刑7月。從形式上觀察，原判決採證認
    事及用法，並未違背法令或悖離經驗法則、論理法則，量刑
    亦屬允當。
四、被告固以前揭情詞上訴，主張原審量刑過重云云，惟按刑事
    審判旨在實現刑罰權之分配的正義，故法院對有罪被告之科
    刑，應符合罪刑相當之原則，使輕重得宜，罰當其罪，以契
    合社會之法律感情，此所以刑法第57條明定科刑時應審酌一
    切情狀，尤應注意該條所列10款事項以為科刑輕重之標準，
    俾使法院就個案之量刑，能斟酌至當。而「量刑輕重係屬事
    實審法院得依職權自由裁量之事項，苟已斟酌刑法第57條各
    款所列情狀而未逾越法定刑度，不得遽指為違法」（最高法
    院72年度台上字第6696號判例、98年度台上字第5002號判決
    意旨參照）。本件原判決已基於行為人之責任基礎，詳為審
    酌刑法第57條各款所列情狀，並敘述理由如上，而為刑之量
    定，既未濫用自由裁量之權限，亦無逾越職權或違反比例原
    則、罪刑均衡原則，核無不合。況被告於本案前之最近1次
    酒後駕車之公共危險案件，業經原審法院以109年度原交簡
    字第37號判決判處有期徒刑6月確定，甫於110年4月30日執
    行完畢，有本院被告前案紀錄表可佐，其旋於110年9月10日
    再犯本案，可見其未能警惕悔改，故原審量處有期徒刑7月
    ，顯無量刑過重之情形，被告徒以前詞主張原審量刑過重云
    云，實屬無據，顯難認為已提出具體理由。
五、綜上，被告上訴書狀雖有敘述上訴理由，惟其所述並未具體
    指摘原判決關於認定事實、適用法律及量刑，有何違法或不
    當之處，即與未敘述具體理由無異，其所為上訴不合法律上
    之程式，且毋庸命其補正，應予駁回，並不經言詞辯論為之
    。
據上論斷，應依刑事訴訟法第367條前段、第372條，判決如主文
。
中　　華　　民　　國　 111　　年　　 1　　月　　7 　　日
    　　　　　　　　　刑事第二庭審判長法　官 遲中慧
　　    　　　　　　　　　　　　　    法　官 邱筱涵
　　　　    　　　 　 　　　　　　　　法　官 李世華
以上正本證明與原本無異。
不得上訴。
                                      書記官 莊佳鈴
中　　華　　民　　國　　111 　年　　1 　　月　　7 　　日
附錄：本案論罪科刑法條全文　　　　　　　　　　　　　
中華民國刑法第185條之3
駕駛動力交通工具而有下列情形之一者，處2年以下有期徒刑，
得併科20萬元以下罰金：
一、吐氣所含酒精濃度達每公升零點二五毫克或血液中酒精濃度
    達百分之零點零五以上。
二、有前款以外之其他情事足認服用酒類或其他相類之物，致不
    能安全駕駛。
三、服用毒品、麻醉藥品或其他相類之物，致不能安全駕駛。
因而致人於死者，處3年以上10年以下有期徒刑；致重傷者，處1
年以上7年以下有期徒刑。
曾犯本條或陸海空軍刑法第54條之罪，經有罪判決確定或經緩起
訴處分確定，於五年內再犯第1項之罪因而致人於死者，處無期
徒刑或5年以上有期徒刑；致重傷者，處3年以上10年以下有期徒
刑。